臺灣高等法院刑事判決　　　　　　　　　　　　　九十三年度上訴字第一四八０號
　　上　訴　人
　　即　被　告　丙○○
　　指定辯護人　本院公設辯護人　甲○○
右上訴人因偽造有價證券等案件，不服臺灣臺北地方法院九十三年度訴緝字第四三號
，中華民國九十三年四月九日第一審判決（起訴案號：臺灣臺北地方法院檢察署九十
二年度偵字第八０一號），提起上訴，本院判決如左：
    主  文
原判決撤銷。
丙○○意圖供行使之用，而偽造有價證券，處有期徒刑壹年捌月。
偽造如附表編號二所示之支票壹紙沒收。
    事  實
一、丙○○意圖為自己不法之所有，於民國（下同）九十一年七月七日下午三時許，
    持前配偶李玉微所有之鑰匙，進入臺北市○○○路○段二八０巷二十四號三樓李
    玉微任職之全億彩色製版有限公司（下稱全億公司），竊取全億公司所有之現金
    新臺幣（下同）二萬四千元、如附表編號一所示已記載完成之支票及如編號二所
    示空白支票各一紙，得手後，意圖供行使之用，在上址盜用全億公司及負責人蘇
    梅津之印章各一枚，加蓋印文於附表編號二所示空白支票發票人欄，得手後離去
    。嗣復意圖為自己不法之所有，並基於概括之犯意，先於同年月某日，在大陸地
    區廣東省珠海市昌安酒店，持附表編號一所示之支票向乙○○調借約人民幣五千
    元之款項，使乙○○陷於錯誤，如數交付。復於同年月下旬某日，在大陸地區廣
    東省珠海市某飯店，於附表編號二所示空白支票上偽填票面金額二十萬元及發票
    日期九十一年七月二十七日，完成偽造支票行為後，在支票背面背書向乙○○佯
    稱係客票，而以該紙偽造支票供作擔保，先後接續多次向乙○○詐借人民幣，折
    合新台幣共約八萬元，致乙○○誤信為真，如數借款予丙○○。嗣乙○○返回臺
    灣，自行將附表編號一、二所示支票交由胞姊廖淑敏代為提示，惟因林絨及全億
    公司掛失止付而不獲兌現，始悉上情。
二、案經臺灣臺北地方法院檢察署檢察官偵查起訴。
    理  由
一、右揭事實，業據被告丙○○坦承不諱，核與告訴人乙○○指訴之情節大致相符，
    並經證人蘇梅津、李玉微、廖淑敏證述無異（見九十一年度他字第五二八○號偵
    查卷第十一頁至第十三頁、九十一年度他字第七五三二號偵查卷第六頁至第七頁
    、九十一年度偵字第一九九○八號偵查卷第三十一頁至第三十三頁、原審九十二
    年度訴字第一九一號刑事卷宗第四十五頁至第五十二頁），並有如附表編號一、
    二所示之支票、臺北市票據交換所退票理由單、掛失止付票據提示人資料查報表
    、票據掛失止付通知書、遺失票據申報書及臺灣臺北地方法院九十一年度催字第
    四０一二號公示催告裁定等影本各一紙在卷可憑（見九十一年度他字第五二八○
    號偵查卷第三頁至第七頁、九十一年度偵字第一九九○八號偵查卷第九頁、本院
    九十二年度訴字第一九一號刑事卷宗第五十五頁）。
二、告訴人乙○○於原審固供稱：「（請問你第二次一共借給被告多少人民幣）在大
    陸是給他三萬多的人民幣。回台灣後，又匯了六萬多台幣。因為這一張二十萬的
    支票快要到期，被告在大陸打電話給我，說他還需要錢，因為三萬多元的人民幣
    ，合台幣約十二萬元。被告就叫我再借他一些錢。」等語，惟被告堅指該部分僅
    先後向告訴人乙○○借款折合新台幣約八萬元，而告訴人乙○○復無法提出證據
    用以擔保並補強前開指述之真實性，是本院認定被告此部份僅係向告訴人乙○○
    詐借折合新台幣約八萬元之款項（人民幣）。再被告明知前開附表編號一、二所
    示支票係竊取而得，且其中附表編號二所示支票，係屬偽造，隨時有遭掛失止付
    之虞，乃竟持向告訴人乙○○調現或供作擔保而借款，足認其在行為初始，已有
    不法所有之欺罔意圖，並使告訴人乙○○陷於錯誤，自應構成詐欺罪責，附此敘
    明。
三、綜上所述，被告之自白與事實相符，本件事證明確，被告犯行堪以認定。
四、按行使偽造有價證券以使人交付財物，倘所交付者即係該證券本身票面價值之對
    價，因其自身原即含有詐欺性質，自不另論以詐欺罪（最高法院二十五年上字第
    一八一四號、三十一年上字第一九一八號判例意旨參照）。但如以偽造之有價證
    券供作擔保或作為新債清償而借款，則其借款之行為，乃行使有價證券以外之另
    一行為，其間有方法結果關係，應論以詐欺罪之牽連犯（九十年度台上字第五四
    一六號判決意旨參照）。被告竊得全億公司所有之現金二萬四千元及如附表編號
    一、二所示之支票後，意圖供行使之用，盜用全億公司及負責人蘇梅津之印章各
    一枚加蓋印文於附表編號二所示之空白支票發票人欄，並偽填票面金額為二十萬
    元及發票日期為九十一年七月二十七日，完成發票行為，再持該偽造支票及附表
    編號一所示已記載完成之支票供作擔保向乙○○詐借款項，使乙○○陷於錯誤，
    而分次交付財物。核其所為，係犯刑法第三百二十條第一項之竊盜罪、第二百零
    一條第一項之意圖供行使之用而偽造有價證券罪及第三百三十九條第一項之詐欺
    取財罪。被告盜用印章行為，為偽造有價證券之部分行為，偽造有價證券後持以
    行使，行使偽造有價證券之低度行為為偽造有價證券之高度行為所吸收，均不另
    論罪。被告先持附表編號一所示之支票向乙○○調借約人民幣五千元之款項，復
    持附表編號二所示之支票向乙○○佯稱係客票，而以該紙偽造支票供作擔保，接
    續多次向乙○○詐借人民幣，折合新台幣共約八萬元，其先後二次犯行，時間緊
    接，手段相若，犯罪構成要件相同，顯係基於概括之犯意反覆為之，應依連續犯
    之規定論以一罪。所犯竊盜罪、偽造有價證券罪及詐欺取財罪間，互有方法結果
    之牽連犯關係，應從一重之偽造有價證券罪處斷。公訴人之起訴事實雖未論及被
    告詐欺取財犯行，惟此部分犯行與起訴事實，有方法結果之牽連犯關係，為起訴
    效力所及，本院自應併予審究。次按刑法第五十九條規定：「犯罪之情狀可憫恕
    者，得酌量減輕其刑。」，而所謂「犯罪之情狀可憫恕者」，係指犯罪之情狀，
    在客觀上足以引起一般之同情，認為即予宣告法定低度刑期，猶嫌過重者，即有
    其適用（最高法院六十九年台上字第四五八四號判例參照），所需考量之情狀，
    或有因屬初犯且所得財物無幾（最高法院六十九年台上字第三六九九號判例參照
    ），或因迫於生活困難，致觸重典（最高法院五十三年台上字第二四五號判例參
    照），經查本件被告偶圖一己私利，而偽造面額二十萬元之前開支票並持以行使
    ，惡性非重，如仍量處法定最低度刑有期徒刑三年，依社會上一般觀察，殊嫌過
    重，應依刑法第五十九條情堪憫恕之規定，減輕其刑。
六、原審因予論罪科刑，固非無見。惟查：（一）被告持附表編號二所示支票供作擔
    保後，係接續分次向告訴人乙○○詐借折合新台幣約八萬元之款項（人民幣），
    原判決認定被告此部份係向告訴人乙○○詐借新台幣十八萬元之款項，與事實不
    符，尚有未洽。（二）被告明知附表編號一所示支票係竊取而得，隨時有遭掛失
    止付之虞，乃竟持向告訴人乙○○調現，足認其在行為初始，已有不法所有之欺
    罔意圖，並使告訴人乙○○陷於錯誤，自應構成詐欺罪責，原判決漏未論擬，亦
    有不當。被告上訴意旨，雖非以此為理由指摘原判決不當，但查原判決既有上開
    可議，要屬無可維持，應予撤銷改判。爰審酌被告犯罪動機、目的、手段、所生
    危害、智識程度為國中畢業以及嗣已清償告訴人乙○○五千元（見原審法院九十
    二年度訴字第一九一號刑事卷宗第五十頁告訴人乙○○筆錄），犯罪後坦承犯行
    ，悔意甚殷等一切情狀，量處如主文第二項所示之刑。至公訴人雖對被告具體求
    處有期徒刑三年六月，惟本院以前開理由認處刑如主文第二項所示之刑為適當，
    附此敘明。被告偽造如附表編號二所示之支票，係偽造之有價證券，依刑法第二
    百零五條規定，不問屬於犯人與否，應予宣告沒收。
據上論斷，應依刑事訴訟法第三百六十九條第一項前段、第三百六十四條、第二百九
十九條第一項前段、刑法第二百零一條第一項、第三百二十條第一項、第三百三十九
條第一項、第五十五條、第二百零五條、第五十九條，罰金罰鍰提高標準條例第一條
前段，判決如主文。
本案經檢察官吳國南到庭執行職務。
中　　　華　　　民　　　國　　九十三　　年　　　七　　　月　　十四  　　日
                          臺灣高等法院刑事第六庭
                              審判長法　官  陳　春　秋
                                    法　官  王　麗　莉
                                    法　官  高　明　哲
右正本證明與原本無異。
如不服本判決，應於收受送達後十日內向本院提出上訴書狀，其未敘述上訴之理由者
並得於提起上訴後十日內向本院補提理由書（均須按他造當事人之人數附繕本）。
                                    書記官  李　垂　福
中　　　華　　　民　　　國　　九十三　　年　　　七　　　月　　 十五 　　日
附錄：本案論罪科刑法條全文
刑法第二百零一條：
意圖供行使之用，而偽造、變造公債票，公司股票或其他有價證券者，處三年以上十
年以下有期徒刑，得併三千元以下罰金。
行使偽造、變造之公債票、公司股票或其他有價證券或意圖供行使之用收集或交付於
人者，處一年以上七年以下有期徒刑，得併科三千元以下罰金。
刑法第三百二十條：
意圖為自己或第三人不法之所有，而竊取他人之動產者，為竊盜罪，處五年以下有期
徒刑、拘役或五百元以下罰金。
意圖為自己或第三人不法利益，而竊佔他人之不動產者，依前項之規定處斷。
前二項之未遂犯罰之。
刑法第三百三十九條：
意圖為自己或第三人不法之所有，以詐術使人將本人或第三人之物交付者，處五年以
下有期徒刑、拘役或科或併科一千元以下罰金。
以前項方法得財產上不法之利益或使第三人得之者亦同。
前二項之未遂犯罰之
附表：
┌──┬────┬────┬─────┬────┬─────┐
│編號│支票號碼│發票人  │  付款人  │面額    │發票日    │
├──┼────┼────┼─────┼────┼─────┤
│一  │ＱＧ三六│林絨    │臺北國際商│二萬零八│九十一年八│
│    │三七九三│        │業銀行雙園│百九十五│月七日    │
│    │九號    │        │分行      │元      │          │
├──┼────┼────┼─────┼────┼─────┤
│二  │ＳＹ三四│全億公司│臺北銀行雙│二十萬元│九十一年七│
│    │六０七九│（負責人│園分行    │（偽填票│月二十七日│
│    │九號    │蘇梅津）│          │面金額）│（偽填發票│
│    │        │（盜用印│　　　    │　　　　│日）　　　│
│    │　      │章盜蓋印│          │　　　　│　　　　　│
│    │        │文）　　│          │        │　　      │
└──┴────┴────┴─────┴────┴─────┘
